臺灣彰化地方法院民事裁定
111年度輔宣字第32號
聲  請  人  阮清泉  

相  對  人  劉清恩  
上列聲請人聲請輔助宣告事件，本院裁定如下：          
    主    文
宣告劉清恩（男，民國00年0月00日生，身分證統一編號：Z0000
00000號）為受輔助宣告之人。
選定阮清泉（女，民國00年00月00日生，身分證統一編號：Z000
000000號）為受輔助宣告之人之輔助人。
聲請程序費用由受輔助宣告之人負擔。
    理    由
一、聲請意旨略以：聲請人阮清泉為相對人劉清恩之妻，相對人
    於民國107年7月11日發生車禍致顱內出血，經醫診斷為失智
    症，此後認知理解能力變差，且現仍定期就診精神科門診，
    其為意思表示或受意思表示或辨識其意思表示效果之能力顯
    有不足，已達受輔助宣告之程度，爰聲請准予對相對人為輔
    助宣告，並選定聲請人擔任輔助人；若已達受監護宣告之程
    度，則改聲請對相對人為監護宣告，並指定聲請人為相對人
    之監護人，並選任相對人之次姐劉美秀為會同開具財產清冊
    之人等語。
二、按對於因精神障礙或其他心智缺陷，致其為意思表示或受意
    思表示，或辨識其意思表示效果之能力，顯有不足者，法院
    得因本人、配偶、四親等內之親屬、最近一年有同居事實之
    其他親屬、檢察官、主管機關或社會福利機構之聲請，為輔
    助之宣告，民法第15條之1第1項定有明文。次按受輔助宣告
    之人，應置輔助人；法院為輔助之宣告時，應依職權就配偶
    、四親等內之親屬、最近一年有同居事實之其他親屬、主管
    機關、社會福利機構或其他適當之人選定一人或數人為輔助
    人；法院為前項選定前，得命主管機關或社會福利機構進行
    訪視，提出調查報告及建議。輔助之聲請人或利害關係人亦
    得提出相關資料或證據，供法院斟酌；法院選定輔助人時，
    應依受輔助宣告之人之最佳利益，優先考量受輔助宣告之人
    之意見，審酌一切情狀，並注意下列事項：(一)受輔助宣告
    之人之身心狀態與生活及財產狀況。(二)受輔助宣告之人與
    其配偶、子女或其他共同生活之人間之情感狀況。(三)輔助
    人之職業、經歷、意見及其與受輔助宣告之人之利害關係。
    (四)法人為輔助人時，其事業之種類與內容，法人及其代表
    人與受輔助宣告之人之利害關係。民法第1113條之1第1項、
    同條第2項準用第1111條、第1111條之1分別定有明文。
三、經查，聲請人主張之事實，業據其提出秀傳紀念醫院與彰化
    基督教醫院各出具之診斷證明書及親屬系統表等件為據，並
    有個人戶籍資料附卷足徵，且經本院在鑑定人即衛生福利部
    彰化醫院（下稱彰化醫院）醫師王鴻松前審驗相對人之精神
    狀況，相對人對於法官點呼有反應，且對法官詢問其年次、
    其與在場聲請人關係為何、聲請人的姓名、育有幾名子女及
    子女姓名皆能正確回答，惟無時間、空間感，不知自己身處
    何處，對法官詢問其子女的年次、現為民國幾年等問題均稱
    不知，且無法正確回答其身分證字號、戶籍地址、家中成員
    、100減7及3加5各多少等問題，有本院訊問筆錄在卷可按。
    又經本院囑託彰化醫院醫師王鴻松鑑定結果，認為相對人患
    有輕度至中度失智症，目前意識清楚，可簡單溝通，有時可
    切題回答，有時會答非所問，於日常生活的動作（ADL)，相
    對人可自行吃飯，食物殘渣會掉地上，可自行上廁所，有時
    候若未服藥，會大便在地上，洗澡不乾淨，需妻子觀看是否
    洗乾淨，衣服常會內外穿錯，於經濟活動能力，無法自行到
    銀行領錢，另於社會性，認識家人，但沒有朋友往來。相對
    人之記憶力受損，才問的三樣物品，五分鐘後都記不起來，
    時間定向力差(現在是13日，星期二，不知年月）及地點定
    向力差(這裡是法院），且計算能力差(2+2=2、3-3=3、5+1=
    4均錯誤），理解判斷力差（無法回答時鐘時間，不會用手
    機打電話，無法分辨老虎和獅子的差別），簡易心智量表(M
    MSE) 10分，低於切截分數(23/24分）。相對人現已43歲，
    國小功課不好，成績倒數，未服兵役，筆試差，考不上駕照
    ，疑有智能障礙，但可自理生活，於107年7月11日發生車禍
    後，診斷為失智症，認知功能較病前明顯退化，記憶較差，
    判斷解決問題能力下降，回復可能性低，對於管理處分自己
    財產有給予經常性協助之必要，自己無法完成重要的財產行
    為（如不動產、汽車買賣、住宅增改建、金錢借貸等)，且
    回復之可能性低，已達為意思表示或受意思表示，或辨識其
    意思表示效果之能力，顯有不足，可為輔助宣告等語，有彰
    化醫院111年9月15日彰醫精字第1110500403號函及成年監護
    （輔助）鑑定書在卷可稽，堪認相對人因精神障礙或其他心
    智缺陷，致為意思表示或受意思表示，或辨識其意思表示效
    果之能力顯有不足之情形。從而，本件聲請為有理由，應予
    准許，爰宣告相對人為受輔助宣告之人。
四、本件相對人既經輔助宣告，揆諸前揭規定，自應為其選定輔
    助人。又聲請人主張其與相對人之長女劉宜亭、次姐劉美秀
    均同意由聲請人擔任相對人之輔助人等情，有戶籍資料、同
    意書等件為證。本院審酌聲請人阮清泉為相對人之妻，與相
    對人關係非常密切，由聲請人擔任相對人之輔助人，應符合
    相對人之最佳利益，爰裁定如主文第2項所示。又法院為輔
    助宣告時，受輔助宣告之人對其財產仍具處分權能，輔助人
    僅於民法第15條之2第1項等事件對於輔助宣告之人之行為具
    有同意與否之權限。從而，本件輔助人無須開具財產清冊陳
    報法院，本院自亦無依法另指定會同開具財產清冊之人，附
    此敘明。
五、依家事事件法第177條第2項、第164條第2項，裁定如主文。
中    華    民    國   111    年     9    月    26    日
                  家事法庭    法  官  沙小雯
以上正本係照原本作成。
如對本裁定抗告，須於裁定送達後10日之不變期間內，向本院提
出抗告狀（須附繕本），並繳納抗告費新臺幣1,000元。
中    華    民    國   111    年     9    月    26    日
                              書記官  項珮欣